臺灣板橋地方法院刑事裁定　　　　　　 96年度交聲字第155號
原處分機關　交通部公路總局臺北區監理所板橋監理站
異　議　人
即受處分人　甲○○
上列受處分人因違反道路交通管理處罰條例案件，對於交通部公
路總局臺北區監理所板橋監理站民國96年1 月17日所為之處分（
原處分：板監裁字裁41-C00000000號），聲明異議，本院裁定如
下：
    主  文
異議駁回。
    理  由
一、原處分意旨略以：異議人即受處分人甲○○騎乘QKT-288 號
    輕機車，於民國（下同）95年8 月18日凌晨0 時30分許，在
    臺北縣板橋市廣福公園與五權公園間之產業道路，因酒後駕
    車之違規為警查獲，惟異議人拒絕接受酒精濃度測試，經臺
    北縣政府警察局板橋分局信義派出所員警舉發「拒絕接受酒
    精濃度測試之檢定」之違規，依違反道路交通管理處罰條例
    第35條第4 項之規定，處罰鍰6 萬元，並吊銷其駕駛執照，
    3 年內禁考。
二、異議意旨略以：伊雖有喝點補酒，但僅是而機車旁看一看，
    並無「駕駛」該機車之事實，又依翁岳生教授對行政處分之
    詮釋，行政處分應合法、可能、確定，本處分顯不合法，不
    確定，為外觀明顯瑕疪重大之違法處分，另依據行政程序法
    第111 條第1 項第7 款之規定，行政處分具有重大明顯之瑕
    疵者為無效，為此請求撤銷原處分云云。
三、按汽車（依道路交通管理處罰條例第3 條第8 款規定，包括
    機器腳踏車）駕駛人，駕駛汽車拒絕接受酒精濃度測試之檢
    定者，處新臺幣（下同）6 萬元罰鍰，並當場移置保管其車
    輛及吊銷其駕駛執照。又汽車駕駛人，曾依第35條第4 項前
    段之規定吊銷駕駛執照者，3 年內不得考領駕駛執照，道路
    交通管理處罰條例管理處罰條例第35條第4 項前段、第67條
    第2 項分別定有明文。
四、經查：
（一）按道路交通管理之稽查，違規紀錄，由交通勤務警察，或
      依法令執行交通稽查任務人員執行之，警察於公共場合，
      對於合理懷疑其有犯罪嫌疑或有犯罪之虞者，可以查證其
      身份，並採取攔停人、車、船或其他交通工具，與詢問姓
      名、出生年月日、出生地、國籍、住居所及身分證統一編
      號，臨檢進行前，應對在場者告以實施之事由，並得令其
      出示身分證明文件，如仍無法查證身分時，得將該人民帶
      往勤務處所查證，帶往時非遇抗拒不得使用強制力，且應
      遵守比例原則，不得逾越必要程度，始無悖於維護人權之
      憲法意旨，警察職權行使法第7 條、第8 條分別定有明文
      ，亦為司法院大法官釋字第535 號解釋意旨所肯認；次按
      警察對於已發生危害或依客觀合理判斷易生危害之交通工
      具，得予以攔停並採行下列措施：1 、要求駕駛人或乘客
      出示相關證件或查證其身分。2 、檢查引擎、車身號碼或
      其他足資識別之特徵。3 、要求駕駛人接受酒精濃度測試
      之檢定。警察因前項交通工具之駕駛人或乘客有異常舉動
      而合理懷疑其將有危害行為時，得強制其離車。有事實足
      認其有犯罪之虞者，並得檢查交通工具，警察職權行使法
      第8 條第1 項及第2 項分別定有明文。而警察職權行使法
      第8 條規定，考其立法目的及學理通說見解，咸認本條規
      定在於補充道路交通管理處罰條例不足之處，亦即道路交
      通管理處罰條例第35條第3 、4 項雖有駕駛人拒絕酒測處
      罰之規定，惟欠缺酒測程序之規定，是本條即有補充道路
      交通管理處罰條例不足之處，而屬於「個別臨檢」之性質
      。
（二）本件異議人即受處分人甲○○固不否認於95年8 月18日凌
      晨0 時30分許，確實有喝酒行經臺北縣板橋市廣福公園與
      五權公園間之產業道路，惟辯稱：伊當時只有牽機車，沒
      有騎機車云云。然查，異議人確有上述之違規行為，業據
      證人即當時舉發本違規事件之臺北縣政府警察局板橋分局
      信義派出所警員洪國登於本院調查時到庭具結證稱：「（
      問：舉發當時的情形為何？）當時我們分局規劃在那個地
      方取締酒駕警務，是23時至隔天凌晨1 時，異議人行駛在
      五權公園與廣福公園中間的巷道，算是小產業道路，我們
      在路口實施欄檢，異議人騎車到我們攔攔的地點，離我們
      攔檢點只有10步之遠，速度放慢，呆坐在車上，我們聞到
      濃厚的酒味，他說話很激動，臉很紅，他說他有喝酒，但
      是機車是用牽的，不是用騎的，我們盤問他的人別，他拒
      絕陳述車子是誰的，也拒絕酒測，也抗拒我們帶回所內，
      異議人說是否要他去死，我們基於維護人權，就請他姐夫
      陳志明帶他回去。（問：你確定有看到異議人騎車過來？
      ）是。」等語明確（見96年3 月9 日本院訊問筆錄第2頁
      ），並庭呈臺北縣政府警察局板橋分局信義派出所勤務分
      配表、臺北縣政府警察局員警出入及領用槍彈無線電登記
      簿、臺北縣政府警察局員警工作紀錄簿各1 紙附卷可稽。
      徵諸上開證人之證言，異議人係『騎車』到證人之攔檢點
      約10步之遠，是證人與異議人僅相隔10步之距離，此不過
      約3 公尺左右之遠，又證人當時正在執行勤務，應會特別
      注意行經之車輛，當無錯看或誤判之虞。是本案異議人確
      有酒後騎乘機車之行為，執勤員警依客觀合理判斷為易生
      危害交通工具，且在公共道路行駛，足使一般用路人遭受
      害後之虞，予以攔停並要求異議人做接受酒精濃度測試之
      檢定，惟異議人拒絕酒測，亦抗拒執勤員警將其帶回所內
      。並參以證人亦陳明，異議人以死為要脅，執勤員警基於
      維護人權之理由，方請異議人之姐夫帶異議人回去。是執
      勤員警依據上開客觀合理判斷要求異議人接受酒測，此合
      乎司法院大法官釋字第535 號解釋意旨，並有警察職權行
      使法第7 條、第8 條之法律上之依據，是異議人拒絕酒測
      ，乃屬無正當理由之拒絕。且證人洪國登警員與異議人間
      非親非故，亦無怨隙，彼此毫不相識，衡情證人洪國登應
      無設詞攀誣，或虛構違規事實以陷害異議人之道理。況警
      員執行公務時，本身即受有行政懲處責任之監督，且其到
      庭具結作證，更係以刑事責任擔保其證言之真實性，故證
      人洪國登警員之上開證述內容，以及其所紀錄舉發之本件
      違規事實，經核尚無不可採信之處。此外，復有臺北縣政
      府警察局北縣警交字第C00000000 號舉發通知單1 紙在卷
      可稽，異議人於前揭時、地，確有飲用酒類騎乘機車為警
      攔檢後，並拒絕酒測之違規事實，應堪認定。
（三）其次，交通勤務警察或依法令執行交通稽查任務人員，開
      單舉發違反道路交通管理處罰條例所列之違規事實，經公
      路主管機關或警察機關所為之裁決處罰，本質上為行政處
      分，係公務員基於職務上權力，依法就特定之具體事件所
      為，並具有公法上效果之單方行政行為。而根據公務員為
      公法上行為具有公信力之原則，該行政處分當可被推定為
      真正，且其據以依法處分之事實認定，亦應可推定為正確
      無誤，故本此公信原則，立法者乃制定上開相關規定，使
      交通勤務警察或依法令執行交通稽查任務人員，在特殊情
      形下，當場不能或不宜攔截製單舉發時，得當機處置而逕
      行舉發，以達成維護交通秩序及公共安全之行政目的。反
      之，若謂公務員之一切行政行為，均需預留證據以證明其
      為真實，則國家行政勢必窒礙難行，且相關行政目的亦難
      達成，故刑事訴訟法就犯罪證據有關之規定中，與屬行政
      秩序罰之交通違規裁罰本旨不合之部分，自不在準用之列
      。從而，交通違規行政爭訟之舉證責任原理，應非如刑事
      案件中，必須超越任何合理懷疑，始可為有罪判決之嚴格
      程度，而係應與民事訴訟之舉證責任原理相類似，亦即基
      本上應就行政機關與人民所各自主張有利於己之事實，分
      配其應盡之舉證責任，而非逕予準用刑事訴訟上之「無罪
      推定」原則，此觀諸行政訴訟法第136 條，規定行政訴訟
      程序準用民事訴訟法第277 條舉證責任分配原則之立法意
      旨，即可明瞭。
（四）又違反道路交通管理事件舉發通知單本係用以通知被舉發
      人交通違規之事實，若警員當場舉發時被舉發人已知悉其
      違規事實，自生通知之效力，不因被舉發人嗣後拒絕簽收
      舉發通知單而異其效果，此觀違反道路交通管理事件統一
      裁罰基準及處理細則11條第1 項第1 款「拒絕簽章者，並
      記明其事由，視為已收受」之規定自明，是縱令異議人未
      簽收舉發通知單，確屬實在，據上規定，視為已收受，仍
      無礙其違規事實之成立，異議人要難據此解免其應負之行
      政處罰責任，附此敘明。
（五）基此，本件受處分人即異議人雖辯稱：伊並未騎乘機車，
      僅有牽機車通過違規地點云云。惟原處分機關係處罰異議
      人之『拒絕酒測』之違規行為，然異議人並未對其被處罰
      之基礎事實為聲明異議，亦未提供任何可資本院調查之事
      證，是本院無從為有利於異議人之認定。又無任何證據足
      資證明本件執勤警員確有捏造事實，違法取締之情事，故
      證人洪國登警員本其維護交通秩序與安全職責所為之本件
      舉發，自屬可信。至於異議人所持其他異議理由，皆與本
      件之違規事實無涉，是異議人之異議均無理由，應予駁回
      。
五、綜上所述，本件異議人即受處分人甲○○違規事證明確，原
    處分機關，依道路交通管理處罰條例第35條第4 項及同條例
    第67條第2 項之規定，並參酌違反道路交通管理事件統一裁
    罰基準表規定，裁處受處分人6 萬元之罰鍰，並吊銷其駕駛
    執照，3 年內禁考，核無違誤。從而，異議人之異議均為無
    理由，應予駁回。
六、據上論斷，應依道路交通案件處理辦法第19條，裁定如主文
    。
中　　華　　民　　國　　96　　年　　3 　　月　　20　　日
                  交通法庭    法  官  吳幸娥
以上正本證明與原本無異
如不服本裁定應於送達後5日內向本院提出抗告狀
                              書記官　洪惠玲
中　　華　　民　　國　　96　　年　　3 　　月　　20　　日
